臺灣高等法院臺中分院刑事判決　　　　　　　　　九十三年度交上易字第四一五號
　　上　訴　人　臺灣台中地方法院檢察署檢察官
　　被　　　告　丙○○
右上訴人因被告過失傷害案件，不服台灣台中地方法院九十二年度交易字第六六二號
，中華民國九十二年二月十九日第一審判決（起訴案號：台灣台中地方法院檢察署九
十二年度偵字第五四一二號），提起上訴，本院判決如左：
    主      文
上訴駁回。
    理      由
一、公訴意旨略以：丙○○係營業小客車之司機，為從事駕駛業務之人，於民國九十
    一年九月八日上午，駕駛車牌號碼五六─八二一號營業小客車，沿臺中市○○路
    由臺中港路往市政路方向行駛，於同日上午九時十分許，行經環中路與朝馬路交
    岔路口時，理應注意車前狀況，並隨時採取必要之安全措施，及行車速度在市區
    道路不得超過五十公里之速度限制，而依當時情形，又無不能注意之情事，竟疏
    於注意及此，未看清車前狀況且以超過時速五十公里之速度，貿然通過上開交岔
    路口，適有乙○○騎乘車牌號碼ＯＢＥ─四二八號機車，沿臺中市○○路由市○
    路往臺中港路方向行駛，於前揭交岔路口左轉，欲沿朝馬路由黎明路往虹陽橋方
    向行駛，乙○○於前揭路口左轉時，亦疏未注意車前狀況，並隨時採取必要安全
    措施，且未看清交通號誌係紅燈禁止左轉，亦貿然騎機車穿越環中路而行駛，遂
    於前揭交岔路口與丙○○所駕小客車發生碰撞，致乙○○人車倒地，因此受有頭
    部外傷合併腦挫傷及蜘蛛膜下出血、臉部挫傷併臉部撕裂傷及皮膚缺損、鼻部撕
    裂傷、右肩挫傷、嗅覺神經損傷併嗅覺喪失之重傷害。因認被告丙○○涉有刑法
    第二百八十四條第二項後段之業務過失致重傷害罪嫌等語。
二、按犯罪事實應依證據認定之，無證據不得認定犯罪事實。又不能證明被告犯罪或
    其行為不罰者，應諭知無罪之判決。刑事訴訟法第一百五十四條第二項、第三百
    零一條第一項，分別定有明文。次按被告之自白，不得作為有罪判決之唯一證據
    ，仍應調查其他必要之證據，以察其是否與事實相符，刑事訴訟法第一百五十四
    條、第一百五十六條第二項定有明文。「所謂認定犯罪事實之證據，係指足以定
    被告確有犯罪行為之積極證據而言，該項證據且須適合被告犯罪事實之認定，始
    得採為斷罪資料。」「認定不利於被告之事實，須依積極證據，苟積極證據不足
    為不利於被告事實之認定時，即應為有利於被告之認定，更不必有何有利之證據
    」；「告訴人之告訴，係以使被告受刑事訴追為目的，其陳述是否與事實相符，
    仍應調查其他證據以資審認」，最高法院二十九年上字第三一０五號、三十年上
    字第八一六號、五十二年臺上字第一三００號等判例意旨足資參照。復按刑法第
    二百八十四條過失傷害罪之構成要件，除須行為人具有依刑法第十四條所規定之
    應注意能注意而不注意之行為不法外，尚須具備有結果不法之要件，亦即須以行
    為人之行為為結果發生之原因、結果必須具有可避免性、結果以及因果歷程必須
    客觀可預見。因此若行為人雖違背注意義務，而發生構成要件之該當結果，但如
    已幾近確定之可能性，可確認行為人縱然符合注意義務之要求，保持客觀必要之
    注意，而構成要件之結果仍會發生，則此結果即係客觀不可避免，而無結果不法
    ，行為人即因之不構成過失犯。此外，當汽車駕駛人應可信賴參與交通行為之對
    方，將同時為必要之注意，相互為遵守交通秩序之適當行為，而無考慮對方將會
    有違反交通規則之不當行為之義務時，其行為對於結果之發生在客觀上復無避免
    可能性時，其行為仍應無客觀之可責性，亦不得科以過失之罪責（最高法院八十
    八年度臺上字第一八五二號判決意旨參照）。
三、本件公訴人認為被告涉有業務過失傷害致重傷害罪嫌，無非以被告於偵查中坦承
    肇事當時其係以時速五、六十公里行駛，並據被害人乙○○指訴及證人何立堂之
    證述在卷，復有道路交通事故調查報告表、肇事現場暨車損照片可資佐證；被害
    人乙○○因此受有頭部外傷合併腦挫傷及蜘蛛膜下出血、臉部挫傷併臉部撕裂傷
    及皮膚缺損、鼻部撕裂傷、右肩挫傷、嗅覺神經損傷併嗅覺喪失之重傷害，亦有
    林新醫院診斷證明書、林新醫院九十二年四月十四日九二林醫仁字第一三三號函
    附卷可稽為其論據。
四、訊據被告丙○○堅決否認有何業務過失致重傷害之犯行，辯稱：伊是綠燈直行，
    告訴人闖紅燈過來，伊看到他時煞車已經來不及就撞上了。當時是交通尖峰時間
    ，伊以時速五十公里行駛並未超速，伊並無過失等語。經查：
  (1)被告確於前揭時地，駕駛營業小客車與告訴人所駕駛之機車發生碰撞，致告訴人
    受有頭部外傷合併腦挫傷及蜘蛛膜下出血、臉部挫傷併臉部撕裂傷及皮膚缺損、
    鼻部撕裂傷、右肩挫傷、嗅覺神經損傷併嗅覺喪失之重傷害之事實，業據被告自
    承在卷，核與告訴人之指訴，及證人何立堂所證情節相符，復有道路交通事故調
    查報告表、肇事現場暨車損照片、林新醫院診斷證明書、林新醫院九十二年四月
    十四日九二林醫仁字第一三三號函可資佐證，此部分事實應堪認定。
  (2)依附卷道路交通事故調查報告表所示，事故發生地點之臺中市○○路限速為時速
    五十公里，被告於偵訊中亦供陳伊當時車速為五、六十公里（偵查卷第三六頁）
    ，然於原審及本院審理時堅稱當時為交通尖峰時間，伊車速為五十公里，並未超
    速等語。證人何立堂於偵查中固證稱，當時伊看到該計程車之行向是綠燈，但在
    快車道上車速很快等語（偵查卷第三０頁），惟汽車以五十公里之時速在一般道
    路行駛，予人之感覺原即不慢，證人何立堂上開所證，尚無從據以認定本件肇事
    當時被告之車速已超過時速五十公里，即依卷附道路交通事故調查報告表、事故
    現場圖所顯示，事故當時天氣晴、路面乾燥無缺陷，被告肇事後車輛停止位置之
    右輪剎車痕為九點四公尺，左輪剎車痕為七點七公尺，依偵查卷第四十三頁所附
    之汽車剎車距離、行車速度及道路摩擦係數對照表所示，乾燥瀝青路面行車速度
    五十公里之剎車距離視建築時間為一至三年或三年以上分別約需十三公尺（已築
    一至三年）至十四點一公尺（已築三年以上），而依前所述被告右輪剎車痕為九
    點四公尺，左輪剎車痕為七點七公尺，均明顯小於前揭行車速度五十公里所需之
    剎車距離，亦無從認定被告案發時之車速超超過肇事地點之行車速限五十公里，
    此外，亦查無其他證據足資佐證被告當時車速超過時速五十公里，自不能單憑被
    告於偵查中所供即認定被告有超速之行為。
  (2)告訴人雖主張當時左轉燈已亮，伊並無闖紅燈云云。然證人何立堂於偵查中結證
    稱：「（有無目擊車禍經過？）有。當天我是朝馬路由西往東方向行駛，我在朝
    馬路與環中路口等紅、綠燈，當時車禍發生後是我打電話報警的。車禍發生時我
    有看該路口的號誌，南、北向是綠燈，車禍後約五、六秒，該路口的左轉燈才亮
    。當時我看到該計程車是綠燈‧‧‧‧」、「我確定我的方向可以看得很清楚。
    車禍發生後我還特別看一下，我太太林育玲也有看到，因為我與太太共騎一臺機
    車」等語（偵查卷第三十頁）。依證人何立堂所證，肇事當時被告之行向號誌為
    綠燈，告訴人行向之燈號係肇事後約五秒才亮左轉燈號，顯見本件肇事應係告訴
    人於左轉燈未亮起時，即已先行左轉，致仍於綠燈行駛之被告在閃避不及之狀況
    下發生車禍。告訴人此部分指訴尚非有據。
  (3)依附卷之現場照片所示（偵卷第十四頁），肇事地點之環中路上方之中彰快速道
    路高架道路，橋墩林立，被告在高架道路下之環中路內線快車道行駛，在未進入
    路口前，在連排樑柱遮蔽下，實無法預見在對向機慢車道有重型機車將行闖紅燈
    左轉，且被告既在速限內行駛，於看到違規闖入其行進路線之被害人乙○○之機
    車時，亦已採取煞車的動作，雖因未能煞停而發生碰撞，但依當時之情形，其在
    客觀上有無防範發生之可能，實非無疑，尚難遽此即謂被告已違反注意車前狀況
    ，並隨時採取修要安全措施之規定。本件車禍經送臺灣省車輛行車事故覆議委員
    會覆議結果，分析意見亦認為肇事路口設有行車管制號誌，肇事因素之認定，仍
    宜以號誌管制為準，有臺灣省臺中市區行車事故鑑定委員會九十二年四月二十一
    日中市鑑字第九二○四七○號函及臺灣省行車事故覆議鑑定委員會九十二年七月
    九日府覆議字第九二一○六○六號函在卷可按，如前所認定，本件係告訴人乙○
    ○駕駛中機車違反號誌指示（直行箭頭綠燈時）左轉行駛，依該委員會之分析意
    見，此即為肇事原因。雖本件原送臺灣省臺中市區車輛行車事故鑑定委員會鑑定
    結果，認被告丙○○超速行駛違反規定，惟該地速限為時速五十公里已如前述，
    該鑑定報告並未具體說明被告究以時速若干行駛，而僅引用證人何立堂於偵查中
    所言「‧‧‧當時我看到該計程車是綠燈，但在快車道車速很快，‧‧‧」，遽
    予認定被告有超速之情形，尚嫌速斷。被告既係依照號誌而行，實應受信賴原則
    之保護，亦難認其有何過失可言，被告所辯尚可採信。
四、此外，又查無其他任何積極之證據，足認被告有上開犯行，自應為被告無罪之諭
    知。原審以無證據足認被告犯罪而諭知無罪之判決，認事用法，核無不合，檢察
    官上訴意旨，略以被告未隨時注意車前狀況及超速駕駛，致發生本件車禍，顯有
    過失等語，指摘原判決不當，難謂有理由，應予駁回。
三、據上論斷，應依刑事訴訟法第三百六十八條，判決如主文。
本案經檢察官甲○○到庭執行職務。
中      華      民      國      九十三  年      九      月      二      日
  臺灣高等法院臺中分院刑事第十庭
                                      審判長法  官　林　照　明
                                            法　官　王      銘
                                            法  官  林  清  鈞
右正本證明與原本無異。
不得上訴。
                                            書記官  劉  恆  宏
中      華      民      國      九十三  年      九      月      七      日
                                                                        Ａ
